臺灣高雄地方法院刑事判決　　　　　　　　　　　　　九十三年度訴字第六七三號
　　公　訴　人　臺灣高雄地方法院檢察署檢察官
　　被　　　告　乙○○
右列被告因違反毒品危害防制條例案件，經檢察官提起公訴（九十二年度毒偵字第四
五三五號），本院判決如左：
    主  文
乙○○連續施用第一級毒品，累犯，處有期徒刑壹年，扣案殘有第一級毒品海洛因殘
渣袋壹只沒銷燬之。又連續施用第二級毒品，累犯，處有期徒刑柒月；應執行有期徒
刑壹年陸月，扣案殘有第一級毒品海洛因殘渣袋壹只沒收銷燬之。
    事  實
一、乙○○於民國八十七年間，因違反電信法案件，經本院以八十八年度訴字第二八
    號判決有期徒刑四月確定，復於八十八年間，因違反毒品危害防制條例案件，經
    本院以八十八年度易字第二五五八號判決有期徒刑六月確定，上開二罪經本院以
    八十九年度聲字第七七七號裁定應執行有期徒刑八月確定，於九十年一月十日執
    行完畢。其前因施用毒品案件，經本院以八十七年度易字第三二六五號裁定送觀
    察、勒戒後，認無繼續施用毒品之傾向，由本院於八十七年七月二十三日，以八
    十七年度易字第三二六五號判決免刑確定，復因施用第二級毒品案件，經本院以
    八十八年度毒聲字第一八六九號裁定送觀察、勒戒後，認有繼續施用毒品之傾向
    ，經本院以八十八年度毒聲字第二五一○號裁定令入戒治處所施以強制戒治，且
    其施用第二級毒品犯行，業經本院於八十八年六月三十日，以八十八年度易字第
    二五五八號判處有期徒刑六月確定，其於戒治期間表現良好，經本院以八十八年
    度毒聲字第六○四三號裁定停止戒治，所餘戒治期間付保護管束，嗣於保護管束
    期間之八十九年三月四日再度施用第二級毒品，經本院以八十九年度毒聲字第二
    ○六三號裁定撤銷停止戒治，令入戒治處所施以強制戒治，且其施用第二級毒品
    犯行，業經本院於九十二年八月二十五日，以九十一年度訴字第二九一七號判處
    有期徒刑六月確定，又於九十年六月四日施用第一、二級毒品，經本院於九十一
    年七月九日，以九十一年度訴字第八一九號判處有期徒刑一年確定。詎不知悔改
    ，於上開觀察勒戒執行完畢釋放後五年內，基於施用第一級毒品之概括犯意，於
    九十二年一月十三日起至九十二年四月八日止，在其位於高雄縣鳳山市○○路五
    八四號二樓住處，以將海洛因摻水置於針筒內皮下注射之方式，約一天一次，連
    續施用第一級毒品海洛因多次。乙○○另基於施用第二級毒品之概括犯意，於九
    十二年一月十三日起至九十二年四月八日晚間九時許止，在上址以將甲基安非他
    命置於鋁箔紙上隔火加熱吸食其霧化氣體之方式，約一天一次，連續施用第二級
    毒品甲基安非他命多次。嗣先於九十二年一月十四日下午五時五分許，經臺灣高
    雄地方法院檢察署觀護人通知到場接受採尿送驗後查獲，後於九十二年四月九日
    凌晨零時三十分許，在高雄市○○區○○路與意誠路口為警查獲，並扣得其所有
    供施用第一級毒品所用之殘有海洛因殘渣袋一只。
二、案經臺灣高雄地方法院檢察署觀護人簽請及高雄市政府警察局報請臺灣高雄地方
    法院檢察署檢察官移送本院九十一年度訴字第二九一七號案件併辦經退併後，再
    行偵查起訴。
    理  由
一、右述事實，業據被告乙○○於本院審理時坦承不諱，且被告先後於九十二年一月
    十四日、同年四月九日接受採集尿液送驗結果，均呈嗎啡及甲基安非他命陽性反
    應，有長榮大學九十二年二月七日、九十二年三月十一日確認報告、臺灣檢驗科
    技股份有限公司九十二年四月二十二日ＫＺ000000000000號濫用藥
    物尿液檢驗報告、尿液檢體監管紀錄表、高雄市立凱旋醫院九十二年四月十七日
    高市凱醫檢字第○一○○一號煙毒尿液檢驗成績書、尿液採證代碼對照表各一份
    附卷可稽，且被告為警查獲時，尚有殘渣袋一只扣案可資佐證，扣案之殘渣袋經
    送驗結果，呈海洛因陽性反應，有高雄醫學大學附設中和紀念醫院九十二年六月
    三日編號0000－000號、九十三年四月十三日編號９３０４－３８號檢驗
    報告在卷可參，足認被告之自白與事實相符，其確有連續施用第一、二級毒品之
    犯行無疑。再被告前因施用毒品案件，經本院以八十七年度易字第三二六五號裁
    定送觀察、勒戒後，認無繼續施用毒品之傾向，由本院於八十七年七月二十三日
    ，以八十七年度易字第三二六五號判決免刑確定，復因施用第二級毒品案件，經
    本院以八十八年度毒聲字第一八六九號裁定送觀察、勒戒後，認有繼續施用毒品
    之傾向，經本院以八十八年度毒聲字第二五一○號裁定令入戒治處所施以強制戒
    治，且其施用第二級毒品犯行，業經本院於八十八年六月三十日，以八十八年度
    易字第二五五八號判處有期徒刑六月確定，其於戒治期間表現良好，經本院以八
    十八年度毒聲字第六○四三號裁定停止戒治，所餘戒治期間付保護管束，嗣於保
    護管束期間之八十九年三月四日再度施用第二級毒品，經本院以八十九年度毒聲
    字第二○六三號裁定撤銷停止戒治，令入戒治處所施以強制戒治，且其施用第二
    級毒品犯行，業經本院於九十二年八月二十五日，以九十一年度訴字第二九一七
    號判處有期徒刑六月確定，又於九十年六月四日施用第一、二級毒品，經本院於
    九十一年七月九日，以九十一年度訴字第八一九號判處有期徒刑一年確定之事實
    ，有臺灣高等法院被告全國前案紀錄表、臺灣高雄地方法院檢察署刑案資料查註
    紀錄表各一份在卷可考。綜上，本案罪證明確，被告犯行堪以認定。
二、按被告行為後，毒品危害防制條例部分條文業於九十二年七月九日經總統修正公
    布，並自九十三年一月九日起施行，惟毒品危害防制條例此次修正，對於同條例
    第十條關於施用第一、二級毒品之犯罪構成要件及刑罰規定均未修正，亦即被告
    所犯之罪本刑部分，毫無變更，並不生新舊法比較問題。次按犯毒品危害防制條
例第十條施用第一級、第二級毒品之罪者，檢察官應先將被告送勒戒處所觀察、
    勒戒，經觀察、勒戒後，認無繼續施用毒品傾向者，應由檢察官為不起訴之處分
    ，依此觀察、勒戒執行完畢釋放後，五年內再犯第十條之罪，檢察官應依一般刑
    事訴訟程序予以起訴論罪科刑，此觀諸修正後毒品危害防制條例第二十條第一項
    、第二項、第二十三條第二項前段規定自明。被告前既曾因施用毒品案件，經觀
    察、勒戒後，認無繼續施用毒品傾向，由法院為免刑判決，復因施用毒品，經送
    觀察、勒戒後，認有繼續施用毒品傾向，經送強制戒治，且經本院判處有期徒刑
    六月確定，經停止戒治付保謢管束，於保護管束期間再施用毒品，經本院判處有
    期徒刑六月確定，其於上開觀察、勒戒執行完畢釋放後五年內再犯本案施用毒品
    罪，即屬應依法論罪科刑之行為，是核被告所為，係犯毒品危害防制條例第十條
    第一項之施用第一級毒品罪，及同條例第二項之施用第二級毒品罪。被告施用第
    一、二級毒品前後持有海洛因、甲基安非他命之低度行為，應分別為施用之高度
    行為所吸收，均不另論罪。又被告先後多次施用第一、二級毒品之犯行，均時間
    緊接，手法相同，觸犯構成要件同一之罪名，顯係基於概括犯意反覆為之，爰均
    依連續犯之規定論以一罪，並依法加重其刑。被告於八十七年間，因違反電信法
    案件，經本院以八十八年度訴字第二八號判決有期徒刑四月確定，復於八十八年
    間，因違反毒品危害防制條例案件，經本院以八十八年度易字第二五五八號判決
    有期徒刑六月確定，上開二罪經本院以八十九年度聲字第七七七號裁定應執行有
    期徒刑八月確定，於九十年一月十日執行完畢，有臺灣高等法院被告全國前案紀
    錄表在卷可查，於五年內再犯本案有期徒刑以上之二罪，為累犯，均應依刑法第
    四十七條之規定加重其刑，並均遞加之。被告所犯上開二罪，犯意各別，行為互
    殊，應分論併罰。爰審酌被告歷經觀察、勒戒、強制戒治等程序，猶無法戒絕毒
    癮，仍再度施用海洛因及甲基安非他命，顯見其意志不堅，無悔改之決心，有違
    政府制定毒品危害防制條例之立法美意，本不宜寬貸，惟念其所為尚未害及他人
    ，且犯後坦承犯行，態度尚佳等一切情狀，就其所犯上開二罪，分別量處如主文
    所示之刑，且定應執行刑。末按沒收為從刑之一種，九十二年七月九日修正公布
    毒品危害防制條例之條文，對於第十條第一、二項施用第一、二級毒品罪之條文
    內容，未有若何修正，亦即被告所犯之罪本刑部分，毫無變更，惟同條例第十八
    條關於沒收之規定則有修正，從而依從刑從屬於主刑之原則，亦不發生新舊法比
    較適用之問題，從刑應直接適用修正後之規定（最高法院八十八年第五次刑事庭
    會議紀錄同此見解），是扣案殘有海洛因之殘渣袋一只因與其上毒品無從剝離，
    應一體視同為毒品危害防制條例規定之第一級毒品，應依修正後毒品危害防制條
    例第十八條第一項前段規定宣告沒收銷燬之。
三、至被告前因施用第二級毒品案件，固經本院於九十二年八月二十五日，以九十一
    年度訴字第二九一七號判處有期徒刑六月，於九十二年九月二十五日確定。惟該
    案之犯罪時間為八十九年三月三日，與本案相距約三年，且被告於偵查中復自承
    ：我於九十一年十二月戒治完畢出監，就沒有再吸食毒品，直到九十二年一月間
    受朋友引誘，才開始施用毒品等語在卷（毒偵字第二一八二號卷第一五頁），可
    見本案與該案無連續犯之裁判上一罪關係，並不受該案確定判決既判力之拘束，
    附此敘明。
據上論斷，應依刑事訴訟法第二百九十九條第一項前段，毒品危害防制條例第十條第
一項、第二項、第十八條第一項前段，刑法第十一條、第五十六條、第四十七條、第
五十一條第五款，判決如主文。
本案經檢察官甲○○到庭執行職務。
中      華      民      國      九十三      年      五      月   十四   日
                                  臺灣高雄地方法院刑事庭
                                      審判長法  官    張  桂  美
                                            法  官    唐  中  興
                                            法  官    莊  珮  君
右正本證明與原本無異。
如不服本判決，應於判決送達後十日內，向本院提出上訴狀。
                                            書記官    呂  怜  勳
中      華      民      國      九十三      年      五      月   十四   日
附錄本判決論罪科刑法條：
毒品危害防制條例第十條
施用第一級毒品者，處六月以上五年以下有期徒刑。
施用第二級毒品者，處三年以下有期徒刑。
